臺灣屏東地方法院刑事判決　　　　　　　100年度訴字第609號
公　訴　人　臺灣屏東地方法院檢察署檢察官
被　　　告　洪順華
被　　　告　盧銘德
上二人共同
指定辯護人　本院公設辯護人　張宏惠
上列被告因違反槍砲彈藥刀械管制條例等案件，經檢察官提起公
訴（99年度偵字第9669號），本院判決如下：
    主  文
洪順華共同犯非法持有空氣槍罪，處有期徒刑壹年捌月，併科罰
金新臺幣萬元，罰金如易服勞役，以新臺幣壹仟元折算壹日，
扣案空氣槍壹支（槍枝管制編號：0000000000號）及
二氧化碳壹瓶均沒收；又共同犯野生動物保育法第四十一條第一
項第一、三款之非法獵捕、宰殺保育類野生動物罪，處有期徒刑
陸月，扣案灰面鷲死體貳隻、LED 照明手電筒壹支、迷彩袋壹只
均沒收。應執行有期徒刑貳年，併科罰金新臺幣萬元，罰金如
易服勞役，以新臺幣壹仟元折算壹日，緩刑伍年，扣案空氣槍壹
支（槍枝管制編號：0000000000號）及二氧化碳壹瓶
、灰面鷲死體貳隻、LED 照明手電筒壹支、迷彩袋壹只均沒收。
盧銘德共同犯非法持有空氣槍罪，處有期徒刑壹年陸月，併科罰
金新臺幣萬元，罰金如易服勞役，以新臺幣壹仟元折算壹日，
扣案空氣槍壹支（槍枝管制編號：0000000000號）及
二氧化碳壹瓶均沒收；又共同犯野生動物保育法第四十一條第一
項第一、三款之非法獵捕、宰殺保育類野生動物罪，處有期徒刑
捌月，扣案灰面鷲死體貳隻、LED 照明手電筒壹支、迷彩袋壹只
均沒收。應執行有期徒刑貳年，併科罰金新臺幣萬元，罰金如
易服勞役，以新臺幣壹仟元折算壹日，緩刑伍年，扣案空氣槍壹
支（槍枝管制編號：0000000000號）及二氧化碳壹瓶
、灰面鷲死體貳隻、LED 照明手電筒壹支、迷彩袋壹只均沒收。
    事  實
一、洪順華與盧銘德二人明知非經中央主管機關許可，不得擅自
    持有具殺傷力之各式槍砲，詎洪順華仍於99年10月19日晚間
    在盧銘德位於屏東縣滿州鄉里○村○○路1 之1 號住處與盧
    銘德一同飲酒時，僅因無配酒菜可供食用，竟與盧銘德共同
    基於未經許可持有具殺傷力可發射金屬彈丸之空氣槍及使用
    獵槍以外其他槍械獵捕、宰殺灰面鷲（即灰面鵟鷹，學名：
    Butastur indicus，係經行政院農業委員會公告列為保育類
    珍貴稀有野生動物，且係過境候鳥，族群量並未逾越環境容
    許量，非經主管機關許可，不得予以宰殺，亦不得以獵槍以
    外之其他種類槍械加以獵捕）之犯意聯絡，由洪順華自不詳
    成年人士處取得具殺傷力可發射金屬彈丸之空氣槍一支（槍
    枝管制編號0000000000，含金屬彈丸一包及CO2 一瓶），先
    返回盧銘德上開住處，再一同前往屏東縣滿州鄉里○村○○
    路山區，由洪順華負責以其所有LED 照明手電筒照射樹上有
    無停留灰面鷲，如照射到停留灰面鷲，即由盧銘德持上開空
    氣槍負責射殺灰面鷲，以此方式射殺獵捕灰面鷲二隻。嗣於
    同日十九時四十分許，在前址山區，為執行反獵鷹埋伏勤務
    之員警當場查獲，並扣得上開空氣槍一支（含金屬彈丸一包
    及CO2 一瓶）、洪順華所有LED 照明手電筒一支、內置有二
    隻已死亡灰面鷲之盧銘德所有迷彩袋一只。
二、案經屏東縣政府警察局恆春分局報告臺灣屏東地方法院檢察
    署檢察官偵查起訴。
    理  由
壹、證據能力部分
一、內政部警政署刑事警察局99年11月26日刑鑑字第0990147254
    號鑑定書所附照片5 張、卷附空氣槍照片9 張、查獲照片10
    張等，乃以科學、機械之方式，對於當時狀況所為忠實且正
    確之記錄，性質上並非供述證據，應無刑事訴訟法第159 條
    第1 項規定之適用。
二、按法院或檢察官得囑託醫院、學校或其他相當之機關、團體
    為鑑定，並準用第203 條至第206 條之1 之規定，刑事訴訟
    法第208 條第1 項亦定有明文。依此，法院或檢察官對於審
    判或偵查中之案件，認須實施鑑定而選任鑑定人或囑託鑑定
    機關（團體）為之者，該等鑑定報告自具有證據能力。又對
    於司法警察機關調查中之案件，或有量大或急迫之情形，為
    因應實務之現實需求，如檢察官針對該類案件之性質（例如
    ：查扣之毒品必須檢驗其成份、對施用毒品之犯罪嫌疑人必
    須檢驗其體內有無毒品代謝反應、對於查扣之槍砲彈藥必須
    檢驗有無殺傷力等），認為當然有鑑定之必要者，經參考法
    務部92年5 月20日法檢字第092080203 號函送之法務部「因
    應刑事訴訟法修正工作小組」研討之刑事訴訟法修正相關議
    題第21則之共識結論，以及臺灣高等法院於92年8 月1 日舉
    行之刑事訴訟法新製法律問題研討會第三則法律問題研討結
    果之多數說（載於司法院92 年8月印行「刑事訴訟法新製法
    律問題彙編」第15頁至第18 頁） ，基於檢察一體原則，得
    由該管檢察長對於轄區內之案件，以事前概括選任鑑定人或
    囑託鑑定機關（團體）之方式，俾便轄區內之司法警察官、
    司法警察對於調查中之此類案件，得即時送請事前已選任之
    鑑定人或囑託之鑑定機關（團體）實施鑑定，該鑑定人或鑑
    定機關（團體）亦應視同受承辦檢察官所選任或囑託而執行
    鑑定業務，其等出具之書面鑑定報告應屬刑事訴訟法第206
    條所定之傳聞例外，當具有證據能力（法務部92年9 月1 日
    法檢字第0920035083號函可供參照）。卷附內政部警政署刑
    事警察局99年11月26日刑鑑字第0990147254號鑑定書，委驗
    單位雖係本案查獲單位屏東縣政府警察局恆春分局，但係檢
    察長基於檢察一體，事前概括選任鑑定人或囑託鑑定機關而
    為之鑑定報告，該檢驗報告自屬刑事訴訟法第159 條第1 項
    所指例外情形，應具有證據能力。
三、又按被告以外之人於審判外之陳述，雖不符刑事訴訟法第
    159 條之1 至第159 條之4 等4 條之規定，然若當事人於審
    判程序中同意作為證據，法院審酌該言詞陳述或書面陳述作
    成時之情況，認為適當者，亦得為證據；又當事人、代理人
    或辯護人於法院調查證據時，知有刑事訴訟法第159 條第1
    項不得為證據之情形，而未於言詞辯論終結前聲明異議者，
    視為有前項之同意，同法第159 條之5 定有明文。此立法意
    旨在於傳聞證據未經當事人之反對詰問予以核實，原則上先
    予排除。惟若當事人已放棄反對詰問權，於審判程序中表明
    同意該等傳聞證據可作為證據；或於言詞辯論終結前未聲明
    異議，基於尊重當事人對傳聞證據之處分權，及證據資料愈
    豐富，愈有助於真實發見之理念，且強化言詞辯論主義，使
    訴訟程序得以順暢進行，上開傳聞證據亦均具有證據能力。
    本案除了上述一及二外，公訴人、辯護人及被告對於本院以
    下引用之其他證據資料，其中屬於傳聞證據部分均未爭執其
    證據能力，本院審酌該等證據作成時之情況，認為並無不適
    當者，依上開說明，均認應有證據能力。
貳、實體部分
一、上揭犯罪事實，業據被告2 人於本院審理中坦承不諱，此外
    並有扣押筆錄、扣押物品目錄表、墾丁國家公園管理處技士
    人蔡乙榮所出具之鑑定報告書及鑑定人基本資料及履歷各一
    份、行政院農委會公告「保育類野生動物名錄」節本一份、
    內政部警政署刑事警察局99年11月26日刑鑑字第0990147254
    號鑑定書及附件照片5 張、空氣槍照片9 張、查獲照片10張
    等，足認被告前揭自白與事實相符，本案事證明確，被告2
    人犯行堪以認定〔被告洪順華偵查中雖稱其係於99年9 月間
    某日在位於屏東縣滿州鄉○○村○○路五八號旁貨櫃倉庫內
    ，發現其已死亡之堂弟洪順昌先前於不詳時間擺放於上開倉
    庫內之上開具有殺傷力可發射金屬彈丸之空氣槍一枝（槍枝
    管制編號0000000000，含金屬彈丸一包及CO2 一瓶），99年
    10月19日因其與共同盧銘德一同飲酒時無配酒菜可供食用，
    才至該倉庫取出上開空氣槍等，而洪順昌依本院職權查詢之
    結果，固確已於97年10月9 日死亡，有本院職權調閱之個人
    除戶資料查詢結果可參，但洪順昌既已於97年10月9 日死亡
    ，本院自已無從傳喚其到庭作證，被告洪順華此段供述全無
    任何佐證，且若上開空氣槍真係洪順昌於死前放置在被告洪
    順華之倉庫內，洪順華為何遲至快2 年後才發覺其倉庫內有
    上開空氣槍？故其所述尚與事理有違，被告洪順華上開供述
    亦有避重就輕可能，是否屬實尚有可疑，本院自無從遽為此
    認定〕。
二、被告行為後，槍砲彈藥刀械管制條例第8 條業已修正，並於
    100 年1 月5 日公布，同年月8 日施行。按行為後法律有變
    更者，適用行為時之法律，但行為後之法律有利於行為人者
    ，適用最有利於行為人之法律，刑法第2 條第1 項定有明文
    。又依最高法院95年第8 次刑事庭會議決議所示關於新舊法
    比較之原則，除法定刑罰本身外，亦應就與罪刑有關其他法
    定加減原因等一切情形，綜其全部罪刑之結果而為比較。查
    被告行為時之槍砲彈藥刀械管制條例第8 條原規定：「未經
    許可，製造、販賣或運輸鋼筆槍、瓦斯槍、麻醉槍、獵槍、
    空氣槍或第4 條第1 項第1 款所定其他可發射金屬或子彈具
    有殺傷力之各式槍砲者，處無期徒刑或5 年以上有期徒刑，
    併科新臺幣1 千萬元以下罰金。未經許可，轉讓、出租或出
    借前項所列槍枝者，處5 年以上有期徒刑，併科新臺幣1 千
    萬元以下罰金。意圖供自己或他人犯罪之用，而犯前2 項之
    罪者，處無期徒刑或7 年以上有期徒刑，併科新臺幣1 千萬
    元以下罰金。未經許可，持有、寄藏或意圖販賣而陳列第1
    項所列槍枝者，處3 年以上10年以下有期徒刑，併科新臺幣
    700 萬元以下罰金。第1 項至第3 項之未遂犯罰之。」，而
    修正後上開條文之內容並未變動，但增列第6 項「犯第1 項
    、第2 項或第4 項有關空氣槍之罪，其情節輕微者，得減輕
    其刑。」之規定，是比較修正前、後槍砲彈藥刀械管制條例
    第8 條之規定，於量刑適用上，自以修正後（現行）之規定
    較為有利被告洪順華等2 人。
三、查本案扣案槍枝，依依內政部警政署刑事警察局99年11月26
    日刑鑑字第0990147254號鑑定書可知，係氣體動力式槍枝，
    以小型高壓氣體鋼瓶內氣體為發射動力，屬槍砲彈藥刀械管
    制條例第4 條第1 款之空氣槍，核本件被告洪順華等2 人未
    經許可而持有上開空氣槍之行為，均係犯槍砲彈藥刀械管制
    條例第8 條第4 項之非法持有空氣槍罪。又按灰面鷲（即灰
    面鵟鷹，學名：Butastur indicus ） 係行政院農業委員會
    以98年3 月4 日農林務字第0981700180號函公告之保育類野
    生動物，有行政院農委會公告「保育類野生動物名錄」節本
    一份在卷可參；及野生動物保育法第41條第1 項第1 、2 、
    3 款均係就不同情形下，對於保育類野生動物為獵捕、宰殺
    之處罰規定，如僅有其中一款情形之獵捕或宰殺保育類野生
    動物，固祇成立其中一款之獵捕或宰殺保育類野生動物罪；
    如兼具其中多款之情形，因獵捕或宰殺之行為祇有一個，仍
    只成立一罪，不能認為係法規競合或犯罪競合，並無刑法第
    55條之適用，其判決主文應將各款情形順序揭明，理由並應
    引用各款，俾相適應（最高法院92年度台上字第6402號判決
    要旨參照）。準此見解，野生動物保育法第41條第1 項之獵
    捕或宰殺保育類野生動物罪，同條項各款，並非獨立之犯罪
    構成要件，從而無法規競合或想像競合之適用，應屬學理上
    所謂之客觀處罰條件，行為人主觀上毋庸認識該客觀處罰條
    件之存在。經查，被告2 人對其獵捕灰面鷲之行為有認識及
    意欲，進而付諸實行；客觀上，灰面鷲為保育類珍貴稀有野
    生動物，未具同法第18條第1 項第1 款族群量逾越環境容許
    量者之條件；而被告2 人係以使用空氣槍方式獵捕灰面鷲2
    隻，則違反第19條第1 項之使用獵槍以外之其他種類槍械獵
    捕野生動物，核被告2 人所為，均係犯野生動物保育法第41
    條第1 項第1 款、第3 款之非法獵捕、宰殺保育類野生動物
    罪。又公訴意旨認被告2 人尚涉犯野生動物保育法第41條第
    1 項第2 款之非法獵捕保育類野生動物罪，然本件被告2 人
    獵捕保育類野生動物，顯然並無任何學術研究及教育目的，
    自難認被告2 人有何未經許可涉犯上開罪名之嫌，此部分公
    訴意旨顯係贅引該論罪法條，應予更正。被告洪順華、盧銘
    德2 人，就上開持有空氣槍及違反野生動物保育法規定之行
    為，彼此間有犯意聯絡及行為分擔，均應論以共同正犯。被
    告2 人所犯上開持有空氣槍、違反野生動物保育法規定之行
    為，則屬犯意各別，侵害法益、行為態樣亦有不同，應予分
    論並罰。又被告2 人持有扣案空氣槍1 支，仍依內政部警政
    署刑事警察局99年11月26日刑鑑字第0990147254號鑑定書可
    知，經以金屬彈丸測試3 次結果，其中彈丸（直徑6.0mm 、
    重量0.88g ）最大發射速度為182 公尺／秒，計算其動能為
    14 焦 耳，換算其單位面積動能為49焦耳／平方公分，雖比
    具殺傷力之標準（鑑定書引用日本科學警察研究所之研究結
    果，彈丸單位面積動能達20焦耳／平方公分足以穿入人體皮
    肉層）高出不少，但既係以發射金屬彈丸方式為之，與一般
    打擊底火後再行射出彈頭之槍械之殺傷力仍有所不同，且被
    告洪順華等2 人持有上開空氣槍除犯本案外，並未查獲持以
    另犯他案，有卷附臺灣高等法院被告全國前案紀錄表2 份可
    參，其2 人上開情節應認尚屬輕微，爰均依上開修正後槍砲
    彈藥刀械管制條例第8 條第6 項之規定，減輕其刑。
四、爰審酌被告洪順華等2 人漠視法令禁制，無故持有具殺傷力
    之空氣槍，對社會治安存有高度潛在危險性，且其持以獵捕
    保育類珍貴稀有野生動物灰面鷲，破壞自然生態之平衡及物
    種之多樣性，行為頗值非難，惟念其等持有上開空氣槍時間
    應屬甚短、並未實際危害社會治安，且獵捕之保育類珍貴稀
    有野生動物數量為灰面鷲2 隻，數量尚屬不多，兼衡其等犯
    罪之動機、目的、犯後坦承犯行態度尚可、均依修正後砲彈
    藥刀械管制條例第8 條第6 項之規定予以減輕其刑，並兼衡
    其等於本案之行為態樣、素行、年齡頗大、教育程度、經濟
    狀況（被告盧銘德並持有屏東縣滿州鄉中低收入老人證明書
    ）及智識程度等一切情狀，分別量處如主文所示之刑；另就
    所宣告之罰金刑部分，依刑法第42條第3 項規定，併諭知易
    服勞役之折算標準，及再依法定其應執行之刑，均如主文所
    示，以資懲儆。又扣案之具殺傷力之空氣槍1 支（含二氧化
    碳即CO2 一瓶）為違禁物，應依刑法第38條第1 項第1 款規
    定連帶沒收，但既無證據認定係被告2 人所有，尚無從依野
    生動物保育法第52條第1 項規定宣告沒收。而扣案灰面鷲死
    體2 隻係保育類野生動物產製品（參野生動物保育法第3 條
    第6 款），及被告洪順華所有LED 型照明手電筒一支、內置
    有灰面鷲死體2 隻之被告盧銘德所有迷彩袋一只，則係被告
    2 人所有供犯野生動物保育法所用之獵具、器具，均依野生
    動物保育法第52條第1 項後段規定連帶宣告沒收。至扣案之
    金屬彈丸1 包（扣押物品目錄表係記載小鋼珠9 粒），與上
    開空氣槍乃各自獨立之物，且扣案鋼珠並非上開槍枝之部分
    ，尚非違禁物品，又無證據認定係被告洪順華或盧銘德所有
    之物，自無從加以宣告沒收，附此敘明。
五、末查被告2 人雖均曾受有期徒刑以上刑之宣告，但其等最後
    1 次執行完畢後，5 年以內均未曾有因故意犯罪再受有期徒
    刑以之刑之宣告，此有臺灣高等法院被告全國前案紀錄表2
    份附卷可稽，因其等為個人私益，一時思慮欠週，致觸犯本
    案犯行，其等經此次警、偵訊及法院審理、論罪科刑程序，
    當知所警惕，而無再犯之虞，本院認被告2 人所宣告之刑，
    以暫不執行為適當，爰併予宣告緩刑5 年，以啟自新。
據上論斷，應依刑事訴訟法第299 條第1 項前段，槍砲彈藥刀械
管制條例第8 條第4 項、第6 項（修正後），野生動物保育法第
第41條第1 項第1 款、第3 款、第52條第1 項後段，刑法第11條
、第28條、第42條第3 項前段、第74條第1 項第2 款、第38條第
1 項第1 款、第51條第5 款，判決如主文。
本案經檢察官劉昀到庭執行職務。
中    華    民    國   100    年    10    月    18    日
                  刑事第二庭  審判長法  官  羅森德
                                    法  官  翁世容
                                    法  官  黃紀錄
以上正本證明與原本無異。
如不服本判決應於收受判決後10日內向本院提出上訴書狀，並
應敘述具體理由；其未敘述上訴理由者，應於上訴期間屆滿後
20日內向本院補提理由書（均須按他造當事人之人數附繕本）
「切勿逕送上級法院」。
中    華    民    國   100    年    10    月    19    日
                                    書記官  戴仲敏